【裁判字號】    99,上易,2311
【裁判日期】    991209
【裁判案由】    詐欺
【裁判全文】
臺灣高等法院刑事判決                99年度上易字第2311號
上  訴  人
即  被  告  楊文良
            許志榮
共      同
選任辯護人  林彥苹律師
            曾允斌律師
上列上訴人因詐欺案件，不服臺灣臺北地方法院99年度易字第
1189號，中華民國99年8月23日第一審判決（起訴案號：臺灣臺
北地方法院檢察署98年度偵字第15537號、99年度偵字第4284號
），提起上訴，本院判決如下：
    主  文
原判決撤銷。
楊文良、許志榮共同意圖為自己不法之所有，以詐術使人將本人
之物交付，各處有期徒刑壹年肆月。
    事  實
一、緣林君輝（所犯詐欺取財罪，業經臺灣臺北地方法院另案判
    處有期徒刑8月確定）前於民國97年間因從事電信工程，而
    結識許志榮，後於98年1月初某日，因失業缺錢花用，而委
    請許志榮幫忙尋找工作時，許志榮竟與楊文良共同基於意圖
    為自己不法所有之犯意聯絡，推由許志榮告知林君輝可以每
    本新臺幣（下同）2千元之代價，將銀行帳戶販賣予楊文良
    ，而林君輝明知其所販賣之帳戶將遭詐騙集團持以詐騙他人
    之用，竟仍表示同意，並與楊文良、許志榮共同基於意圖為
    自己不法所有之犯意聯絡，於98年1月8日前之同月上旬某日
    ，以每本帳戶2千元之代價，將其前於97年12月24日，在華
    南銀行鶯歌分行所開立帳號000000000000號帳戶，及前於96
    年10月15日，在玉山銀行三峽分行所申設帳號000000000000
    0 帳戶之存摺、提款卡及密碼等販售予楊文良。楊文良取得
    前揭存摺、提款卡及密碼後，旋由其所屬詐騙集團中假冒檢
    察官之成員，於98年1月8日，以電話向黃月娥佯稱其帳號遭
    人冒用，指示其須匯款及交付現金云云，使黃月娥陷於錯誤
    ，先於同日下午3時許，在臺北市吳興國小交付41萬9千元予
    一真實姓名年籍不詳之詐騙集團成年男子，復於同年月9日
    上午10時及12時許，分別在華南銀行忠孝東路分行及台北富
    邦銀行莊敬分行，匯款43萬元及123萬4,890元至前開林君輝
    之華南銀行之帳戶內後，其中127萬5,900元經該詐欺集團成
    員轉帳匯入林君輝上述玉山銀行三峽分行帳戶後，楊文良即
    在許志榮陪同下，於98年1月9日黃月娥上開匯款後之某時，
    與林君輝相約前往桃園縣桃園市○○路445之1號玉山銀行桃
    鶯分行，並向林君輝揚稱協助提領現金可得10％報酬，經林
    君輝應允後，由林君輝持其玉山銀行三峽分行帳戶之存簿、
    印章，自玉山銀行桃鶯分行內臨櫃提領黃月娥受騙匯入款項
    中之110萬元現金，連同上開帳戶存款簿、印章、提款卡交
    給在銀行外等候之交予楊文良等人。嗣黃月娥發現受騙，始
    報警循線查悉上情。
二、案經臺灣臺北地方法院檢察署檢察官自動檢舉後偵查起訴。
    理  由
壹、程序部分：
一、按被告以外之人於偵查中向檢察官所為之陳述，除顯有不可
    信之情況者外，得為證據，刑事訴訟法第159條之1第2項定
    有明文。此乃因檢察官訊問證人、鑑定人等被告以外之人時
    ，均能遵守法律規定而不致違法取供，並令具結，可信性極
    高，為兼顧理論與實務而設。故被告、辯護人如主張證人於
    偵查中所為證言顯有不可信之情形者，本乎當事人主導證據
    調查原則，自應負舉證責任，否則，被告以外之人向檢察官
    所為之陳述，毋庸另為證明，即得作為認定被告犯罪之證據
    。查證人林君輝於偵查中之供證，業經檢察官依法令其具結
    ，而被告或辯護人復未指出並證明該證言有何顯不可信之情
    況，且無其他事證足資認定其於檢察官訊問時有受違法取供
    情事，並已於原審審理中，由被告及辯護人踐行對質詰問之
    程序，即屬合法調查之證據，自得作為本案判決之證據。
二、又按被告以外之人於審判外之陳述，雖不符前四條之規定，
    而經當事人於審判程序同意作為證據，法院審酌該言詞陳述
    或書面陳述作成時之情況，認為適當者，亦得為證據；當事
    人、代理人或辯護人於法院調查證據時，知有第159條第1項
    不得為證據之情形，而未於言詞辯論終結前聲明異議者，視
    為有前項之同意；刑事訴訟法第159條之5定有明文。查，除
    前開證據之外，本判決下列認定事實所引用之證據資料（包
    含人證與文書證據、物證等證據），並無證據證明係公務員
    違背法定程序所取得；而檢察官、被告及辯護人對本院提示
    之卷證，亦均表示對於證據能力沒有意見而不予爭執，且迄
    至言詞辯論終結前亦未再聲明異議，本院審酌上開證據資料
    製作時之情況，尚無違法不當或證明力明顯過低之瑕疵，亦
    認以之作為證據，應屬適當。
貳、實體部分：
一、訊據上訴人即被告楊文良、許志榮固均坦承有於98年1月8日
    與林君輝3人一同前往桃園玉山銀行某分行附近等情，惟均
    矢口否認有何共同詐欺犯行，被告楊文良辯稱：當天係林君
    輝說要請伊及許志榮吃飯，伊等即搭乘計程車前往桃園住都
    飯店，到達後，林君輝下車去找朋友，伊與許志榮就在飯店
    前面的便利商店等他，但是後來他說他不想出去了，結果伊
    與許志榮2人就各自回家，伊並不知道林君輝下車後他往哪
    裡走。伊並未向林君輝收取帳戶資料，亦未叫林君輝去領錢
    ，伊不知道林君輝為何要誣指伊等犯罪云云。被告許志榮則
    辯稱：當天伊雖有看到林君輝空手走進玉山銀行，之後出來
    時手上好像有拿壹包東西，但伊不知道那包裡面為何物。又
    伊並未介紹林君輝賣帳戶資料給楊文良，亦非伊叫林君輝去
    銀行領錢云云。選任辯護人為被告2人辯護意旨略以：證人
    林君輝於偵查及原審中就交付存摺與被告2人之時間，前後
    就有3種說法，足見其供證之不實，另林君輝於原審證稱說
    可以獲得10％的報酬，約有12萬餘元，遠比他賣帳戶還要多
    ，但是他卻未去跟被告要這些錢，顯有違常情云云。
二、經查：
  (一)詐騙集團成員於98年1月8日，以電話向被害人黃月娥佯稱其
    帳號遭人冒用，指示其須匯款及交付現金云云，使黃月娥陷
    於錯誤，先於同日下午3時許，在臺北市吳興國小交付41萬9
    千元予一名該詐騙集團所屬真實姓名年籍均不詳之成年男子
    ，復於同年月9日上午10時及12時許，分別在華南銀行忠孝
    東路分行及台北富邦銀行莊敬分行，匯款43萬元及123萬4,8
    90元至前開林君輝之華南銀行之帳戶內後，其中127萬5,900
    元經該詐欺集團成員轉帳匯入林君輝上述玉山銀行三峽分行
    帳戶後，旋於同日遭人在桃園縣桃園市○○路445之1號玉山
    銀行桃鶯分行，臨櫃自林君輝上開帳戶內提領黃月娥受騙匯
    入款項中之110萬元現金等情，業據證人即被害人黃月娥於
    警詢時指訴明確，核與證人林君輝於偵查及原審中供證上開
    款項係其前往玉山銀行所屬分行臨櫃提領乙情吻合，並有林
    君輝於華南銀行鶯歌分行帳號000000000000號帳戶及玉山銀
    行三峽分行帳號0000000000000號帳戶之開戶資料、歷史交
    易明細表、被害人黃月娥提供之偽造「台灣台北地方法院收
    據」、「台北地方法院地檢署監管科公文」、「法務部行政
    執行假扣押處份命令」、華南銀行忠孝東路分行、台北富邦
    銀行莊敬分行匯款憑條、電子地圖、華南銀行鶯歌分行99年
    2月6日華鶯存字第990017號函、華南銀行大昌分行99年3 月
    2日華昌字第99060號函及不詳詐騙集團成員於98年1月9日提
    領39萬元之取款憑條、玉山銀行三峽分行99年3月12日玉山
    三峽字第0990301001號函送林君輝在該行帳戶之交易明細表
    等附卷可佐，自堪信為真實。
  (二)又林君輝所有之上開華南銀行鶯歌分行及玉山銀行三峽分行
    帳戶資料係經由被告許志榮介紹，販售予被告楊文良使用之
    事實，業據證人林君輝迭於偵查及原審中供證：伊於98年間
    因沒有工作，請朋友「阿龍」（原審筆錄記載為「阿榮」、
    「二哥」）即被告許志榮幫伊介紹，後來他跟伊說有一個朋
    友在賣帳戶，2本給伊4千元，並介紹被告楊文良與伊認識，
    楊文良的名字也是許志榮告知伊的，伊因缺錢，便賣帳戶給
    楊文良。又伊與許志榮是在賣帳戶之前3個多月認識，是作
    網路電信認識，他是自己承包幫人家拉線。伊除了華南銀行
    鶯歌分行，還賣玉山銀行三峽分行，伊將存摺、提款卡及密
    碼直接交給被告楊文良。98年1月份時，楊文良打電話跟伊
    說公司有錢要進來，叫伊幫忙領，領完可拿10％報酬，伊即
    與楊文良、許志榮一起坐計程車前往玉山銀行在桃園龜山工
    業區附近之分行，該分行斜對面有一間住都飯店。伊便在該
    分行臨櫃自伊玉山銀行三峽分行的帳戶內，領出一筆100多
    萬元，伊領完就交給楊文良，當時楊文良領完後，說他要先
    把錢拿回公司，叫伊先回去等通知，之後楊文良、許志榮都
    沒有再與伊聯絡，也沒給伊錢，後來便找不到人。又伊交2
    本銀行帳戶資料交給楊文良，及去玉山銀行領錢時，許志榮
    都在場等語（第10511號偵查卷第28至30頁、第15537號偵查
    卷第20至22、58、59頁、第4284號偵查卷第2至4頁，原審卷
    第38頁反面至第42頁）綦詳，並有其於偵查中提供手機內有
    關被告楊文良出生年月日、住址及行動電話號碼之簡訊資料
    可憑（第10511號偵查卷第31、32頁）。而被告楊文良亦坦
    認上開簡訊所載確屬其個人資料（本院卷第30頁），及被告
    許志榮於本院供認：伊與林君輝於97年間一起作電信工程時
    認識，平時常常在網咖裡面，且林君輝於98年1月間確曾打
    電話予伊，並曾向伊問過有關楊文良的電話及姓名等語（本
    院卷第29頁反面），與證人林君輝上開供證其與認識許志榮
    經過，及係經許志榮介紹認識楊文良，並告知有關楊文良姓
    名等情節若符。復參以被告楊文良迭於偵查及原審中均坦認
    曾與被告許志榮、證人林君輝一同前往玉山銀行領錢之事實
    ，及被告許志榮於本院準備程序時供承：伊等與林君輝前往
    住都飯店當天，伊有看到林君輝往玉山銀行那邊走的，當時
    他是空手走進銀行的，出來的時候手上好像有拿壹包東西等
    語，足見證人林君輝之證言應屬可信。是被告2人辯稱：伊
    等係受林君輝之邀一同前往玉山銀行附近吃飯云云，顯係臨
    訟卸責之詞，不足採信。
  (三)另選任辯護人為被告2人辯護意旨雖以證人林君輝於偵查及
    原審中就交付存摺與被告2人之時間，前後就有3種說法，
    及林君輝於原審證稱說可以獲得10％的報酬，約有12萬餘元
    ，遠比他賣帳戶還要多，但是他卻未去跟被告要這些錢，顯
    有違常情，而認證人林君輝之證言為不實云云。惟按證人之
    陳述有部分前後不符，或相互間有所歧異時，究竟何者為可
    採，法院仍得本其自由心證予以斟酌，非謂一有不符或矛盾
    ，即應認其全部均為不可採信；其基本事實之陳述，若果與
    真實性無礙時，則仍非不得予以採信（最高法院74年台上字
    第1599號判例參照）。綜觀林君輝上揭偵審中之供述，雖就
    何時起意販售予被告楊文良乙情，前後不一，惟其就本案係
    經被告許志榮介紹，而認識被告楊文良，並以每本2千元之
    代價出賣其所有之上開2個銀行帳戶資料予被告楊文良，嗣
    並與被告2人前往玉山銀行所屬分行臨櫃提款之主要犯罪事
    實陳述則始終如一。另其雖就臨櫃提款應得之報酬10多萬元
    ，未續向被告楊文良索討，惟以其擔心被告2人係黑道，不
    敢配合警方前往被告許志榮住處查案之情觀之（第10511號
    偵查卷第30頁），其為己身安危著想，未敢對被告2人捨命
    追索上揭報酬，迨可想見。況其同為本案詐欺取財之共犯身
    分，就上開共犯情節所為避重就輕之詞，合乎常情，尚難以
    此遽認其證言為不可信。至選任辯護人聲請再傳訊證人林君
    輝，無非係其於偵查及原審中供證前後矛盾為由，惟該證人
    業於原審已由法官合法訊問，且於訊問時予當事人詰問之機
    會，其陳述業已明確，顯無再行傳喚、訊問之必要（刑事訴
    訟法第196條規定參照）。況辯護人前揭聲請調查之事由，
    核屬證據證明力之問題，應由法院本於自由心證予以斟酌，
    自無再予傳喚之必要。
  (四)綜上，本件被告楊文良、許志榮詐欺取財犯行，已臻明確。
    其等前揭所辯顯係事後卸責之詞，不足採信，被告2人上開
    犯行，均堪認定，均應依法論科。
三、核被告2人所為，均係犯刑法第339條第1項之詐欺取財罪。
    被告二人與證人林君輝及其他真實姓名、年籍不詳之詐欺集
    團成員間，就上開犯行有犯意聯絡及行為分擔，皆為共同正
    犯。按所謂接續犯，係指數個在同時同地或密切接近之時地
    ，侵害同一法益之行為，因各舉動之獨立性極為薄弱，社會
    通念認為無法強行分開，乃將之包括視為一個行為之接續進
    行，給予單純一罪之刑法評價。此種實質上一罪之接續犯，
    與裁判上一罪之連續犯，其相異者，係在於連續犯侵害同一
    法益之數行為，各具獨立性，客觀上並認為其間存有時間上
    之差距，乃認係出於一個概括之犯意，為期訴訟經濟，擬制
    為一罪。查被告2人及其共犯雖自98年1月8日至同年月9日止
    ，接續以電話向被害人黃月娥佯稱其帳號遭人冒用，指示其
    須匯款及交付現金云云，使被害人陷於錯誤，先於1月8日交
    付41萬9千元，後於1月9日再匯款43萬元及123萬4,890元，
    其等所施用詐術之行為方式相同，且時間密接，兼之每次詐
    欺所侵害之法益均同為被害人財產權的法益，足認被告係基
    於一個詐欺取財之犯意接續為之，應依接續犯之例，僅論以
    一詐欺取財罪。又被害人於第1次交付詐騙集團成員後，該
    成員雖曾交付偽造之臺灣台北地方法院收據等予被害人之事
    實，固據被害人黃月娥供證明確，並有臺灣台北地方法院收
    據、台北地方法院地檢署監管科公文及法務部行政執行假扣
    押處份命令等偽造之公文書在卷可參（第10511號偵查卷第
    15頁，本院第60、63頁）。惟查被告2人於本院審理中均否
    認有行使或知悉上開公文書之事實，且被害人於本院雖供證
    到場之人有點像是被告楊文良，但伊並無法確定是否為被告
    楊文良等語（本院卷第33頁），是以基於罪疑唯輕原則，自
    應為有利於被告2人之認定，此部分證據尚難證明被告2人知
    悉並參與此部分行使偽造公文書之犯行，自不能遽論以被告
    2人行使偽造公文書罪，併此敘明。
四、原審以被告2人罪證明確，據以論罪科刑，固非無見。惟查
    ：(一)共犯林君輝係先97年12月24日，在華南銀行鶯歌分行開
    立上開帳戶後，於98年1月初某日，因失業缺錢花用，經由
    許志榮之介紹，始將該銀行帳戶以2千元之代價販賣予楊文
    良，原審竟認「林君輝‥‥於98年1月初某日，因失業缺錢
    花用，而委請許志榮幫忙尋找工作時，‥‥，推由許志榮告
    知林君輝可以每本新台幣（下同）2千元之代價，將銀行帳
    戶販賣予楊文良，而林君輝明知其所販賣之帳戶將遭詐騙集
    團持以詐騙他人之用，竟仍表示同意，『隨即』於97年12月
    24日，在華南銀行鶯歌分行開立帳號000000000000號帳戶」
    （見原判決正本第1頁事實欄第6至13行），就證人林君輝係
    同意出售銀行帳戶資料後，始起意前往華南銀行鶯歌分行申
    設上開帳戶乙節，其前後認定之時間相歧，自有違誤。(二)又
    被告2人係於被害人黃月娥在「98年1月9日」10時及12時許
    ，分別匯款43萬元及123萬4,890元至前開林君輝之華南銀行
    之帳戶內後，始與共犯林君輝相約前往玉山銀行桃鶯分行提
    款，如上述。惟原判決竟認被告「楊文良即在許志榮與另一
    名真實姓名年籍不詳詐騙集團成員陪同下，與林君輝相約於
    『98年1月8日』，在桃園縣桃園市○○路445之1號玉山銀行
    桃鶯分行前見面，‥‥，自玉山銀行桃鶯分行內臨櫃提領黃
    月娥受騙匯入款項中之110萬元現金，連同上開帳戶存款簿
    、印章、提款卡交給在銀行外等候之交予楊文良等人」（見
    原判決正本第2頁第14至21行），其認定事實亦容有違失。
    (三)原審審酌被告「許志榮前有2次詐欺前科，最近1次於99年
    3月8日，因與詐騙集團共犯詐欺取財計491罪，經本院以99
    年度易字第54號及544號刑事判決，判處有期徒刑1年10月（
    非累犯）。楊文良亦於同案與詐騙集團及許志榮等人共犯詐
    欺取財計491罪，經本院以前開判決亦判處有期徒刑1 年10
    月（非累犯）」（原判決正本第1頁事實欄第1至4行，第7頁
    倒數第1行至第8頁第1行），然本案係發生於98年1月間，而
    被告2人則係先後於98年6月及8月間，加入上開案件（原審
    法院99年度易字第54、544號）之詐欺集團，有本院99年度
    上易字第733號判決在卷可稽，亦即被告2人於為本案犯行，
    尚未參與上開案件之詐欺集團，是原判決竟以被告2人在前
    案詐欺罪，判刑之後又再犯本案等為由，作為從重量刑之準
    據，於法亦有未合。被告2人上訴均否認犯罪，雖皆無可採
    ，惟原判決既有上開可議而無可維持，自應由本院撤銷改判
    。爰審酌被告楊文良前無犯罪紀錄、素行尚可，被告許志榮
    前有詐欺前科，素行非佳，有本院被告前案紀錄表在卷可稽
    ，渠等與不詳人士共組詐騙集團，利用林君輝失業缺錢花用
    之弱點，向林君輝收購銀行之存摺、提款卡及密碼，復於詐
    欺集團詐欺被害人黃月娥匯款得手後，夥同林君輝前往銀行
    提領詐騙所得款項，及被告2人之犯罪動機、方法、所生危
    害、生活狀況、智識程度，暨犯後態度等一切情狀，各量處
    有期徒刑一年四月，以示懲儆。
據上論斷，應依刑事訴訟法第369條第1項前段、第364條、第299
條第1項前段，刑法第28條、第339條第1項，刑法施行法第1條之
1，判決如主文。
本案經檢察官邱美育到庭執行職務。
中    華    民    國    99    年    12    月    9     日
                  刑事第二十一庭審判長法  官  蔡聰明
                                      法  官  許永煌
                                      法  官  楊力進
以上正本證明與原本無異。
不得上訴。
                                      書記官  彭威翔
中    華    民    國    99    年    12    月    9     日
附錄：本案論罪科刑法條全文
中華民國刑法第339條（普通詐欺罪）
意圖為自己或第三人不法之所有，以詐術使人將本人或第三人之
物交付者，處5年以下有期徒刑、拘役或科或併科1千元以下罰金
。
以前項方法得財產上不法之利益或使第三人得之者，亦同。
前二項之未遂犯罰之。

司法院資訊處製作；財團法人民間司法改革基金會備份。
